# 求助陈版：企业合并商誉问题，收购参股公司的母公司报表处理

提问人：李二狗 时间：2020-04-05 08:05:33
A集团下有a.b.c公司，分别持股51%、100%、80%；被审计单位持有a公司49%股权；被审计单位收购A集团90%股权，现有以下疑惑：1.现已支付现金对价 2 亿，剩余 2000 万元作为业绩承诺的履约保证金，将在业绩承诺期届满，在扣除业绩补偿款后，由被审计单位支付。该 2000 万如何做账务处理？
2.现A集团公允价值调整后的合并报表归属于母公司的股东权益合计为 1 亿，商誉该怎么算？是不是用2+0.2-1*90%？（考虑原先持有a公司49%，不知道该怎么处理）
谢谢！
QQ图片20200405205001.png
(6.52 KB, 下载次数: 22)
5 天前 上传

回答人：chenyiwei
1 、该0,2亿元属于或有对价。但实务中一般操作都是将其在购买日计入成本，并确认为应付款项，即假设被收购方可完成业绩承诺，因而该部分业绩保证金最终是要支付给转让方的。
2 、由于被审计单位原先持有a的49%股权，故此次通过收购A集团90%股权，也取得了对剩余的a公司51%股权的控制权，故对于a而言属于分步交易实现的非同一控制下企业合并。被审计单位在合并报表层面，对其原持有的a公司49%股权应按公允价值重新计量，并将重新计量的差额计入投资收益。
收购A集团90%股权的价款2.2亿元首先除以90%，还原到全部股权价值。其中所包含的a公司51%股权的价款与原持有的49%股权的购买日公允价值之和为对a的合并成本。该A集团全部股权价值中所包含的对B、C的股权价值为对B、C的收购成本。
你计算的商誉“2+0.2-1*90%”是不完整的，还遗漏了原持有的a公司49%股权对应的a公司商誉金额。
合并报表层面对A集团的少数股东权益按照A集团合并层面的可辨认净资产公允价值的10%计算，即 1000 万元。

提问人：李二狗 时间：2020-04-06 08:05:33
谢谢陈版主 继续追问：
1 、“对其原持有的a公司49%股权应按公允价值重新计量，并将重新计量的差额计入投资收益”是不是=购买日a公司净资产公允价值*49%-购买日a公司原权益法下长期股权投资账面价值？
2 、“还遗漏了原持有的a公司49%股权对应的a公司商誉金额”是不是=N年前购买a公司的对价-购买日a公司净资产公允价值*49%？a公司49%的股权为多年前购入，是否要考虑货币时间价值？
3 、在考虑第 2 点下，进行商誉减值测试时，如何还原完整商誉？
问题有点多 烦请陈版主解答 灰常感谢

回答人：chenyiwei
购买日A公司49%股权的公允价值-购买日a公司原权益法下长期股权投资账面价值=重新计量的投资收益。商誉=购买日A公司49%股权的公允价值+购买51%股权的价款-A公司购买日可辨认净资产公允价值。